【裁判字號】    91,自,79
【裁判日期】    920224
【裁判案由】    過失傷害
【裁判全文】
臺灣嘉義地方法院刑事判決                            九十一年度自字第七九號
    自  訴  人  丙○○○  女  .
    自訴代理人  乙○○    男  .
    被      告  丁○○    女  .
右列被告因過失傷害案件，經自訴人提起自訴，及移送併辦（臺灣嘉義地方法院檢察
署九十一年度調偵字第二四七號），本院判決如左：
    主  文
丁○○因過失傷害人，處拘役伍拾日，如易科罰金，以佰元折算壹日。
    事  實
一、丁○○於民國九十一年五月二十三日上午十時至十時三十分許，騎乘車牌號碼Ｕ
    ＮＡ－七四二號之輕型機車，沿嘉義市○○街由北往南方向行駛，途經國華街與
    垂陽路口處時，原應注意汽車行駛時，駕駛人應注意車前狀況，並隨時採取必要
    之安全措施，而依當時日間、天候雨天、路面無缺陷、無障礙物、視距良好等情
    ，並無不能注意之情事，竟疏未注意車前狀況，復因急於在燈號變換之際通過該
    路口，且於雨天仍持雨傘單手騎乘上開機車，貿然通過上開路口，適有丙○○○
    騎乘腳踏車，沿垂陽路由西往東方向行駛至該路口處，亦急於在燈號變換之際通
    過該路口而疏未注意車前狀況，兩車因而在該垂陽路由西往東方向之慢車道處發
    生碰撞，致丙○○○人車倒地，因此而受有頭部外傷、顱內出血、左大腿挫傷及
    右腳撕裂傷等傷害。丁○○於本件車禍發生後，在偵查犯罪職權之機關或公務員
    尚未查知犯人前，向到醫院處理事故之警員甲○○自首即陳稱其為肇事者及肇事
    經過，並願接受裁判。
二、案經丙○○○提起自訴及臺灣嘉義地方法院檢察署檢察官移送併辦。
    理  由
一、訊據被告丁○○固坦承其於右揭時、地騎乘上開輕型機車與自訴人丙○○○所騎
    乘之腳踏車發生車禍致自訴人受有頭部外傷、顱內出血、左大腿挫傷及右腳撕裂
    傷等傷害之事實，惟辯稱：伊並無過失，係自訴人闖紅燈擦撞伊所騎乘之上開機
    車，才會肇致本件事故云云。經查：
（一）右揭事實，迭據自訴人丙○○○及自訴代理人乙○○迭於警訊、偵查中及本院
      審理時指述綦詳，並有道路交通事故調查報告表一份、事故現場及車損照片共
      三十四幀及診斷證明書二紙在卷可稽。
（二）第查，徵諸卷附道路交通事故調查報告表及現場照片觀之，本件被告與自訴人
      之肇事地點係設有燈光號誌之交岔路口，而被告、自訴人又均以對方闖紅燈等
      語置辯，則在無任何現場證人確見事發當時該路口之燈光號誌究係國華街或係
      垂陽路之路口為綠燈、紅燈之情下，復參諸被告、自訴人於警訊時均未提及對
      方有闖紅燈之情，而於偵查中始行提出，是本院認在無何證據證明被告或自訴
      人顯有闖紅燈之舉，足證本件車禍發生當時，應係燈號變換之際較與實情相符
      ，是被告、自訴人上開論述，均為本院所不採，合先敘明。
（三）又查，依上開調查報告表及現場照片顯示兩車之撞擊點係在該路口垂陽路由西
      往東方向之慢車道處，參以該路口並無任何影響被告視線之障礙物存在，被告
      騎乘上開機車行經該處自應注意車前狀況，察看左右有無來往車輛始行通過，
      且被告既自承當時車速僅二、三十公里（參本院九十一年十二月十六日訊問筆
      錄），則被告在該情況下，理應有足夠的安全反應距離察見自訴人所騎乘之腳
      踏車，且以該處之視野，亦應有足夠的時間採取必要之安全避撞措施，以防止
      本件車禍之發生，其竟捨此不為；再參諸本件事發時為下雨天，被告竟仍手持
      雨傘以單手騎乘上開機車，是其顯有未注意車前狀況之過失，要屬明確。
（四）按汽車行駛時，駕駛人應注意車前狀況，並隨時採取必要之安全措施，道路交
      通安全規則第九十四條第三項定有明文。被告係領有駕駛執照之人，理應注意
      上開規定，且依當時雖係雨天，然路面無缺陷、無障礙物、視距良好等情，有
      前開道路交通事故調查報告表一份可考，並無不能注意之情事，竟疏未注意車
      前狀況，以致自訴人受有頭部外傷、顱內出血、左大腿挫傷及右腳撕裂傷等傷
      害，可見被告於本件車禍確有違反上述交通安全規則而有過失至明。次按刑法
      過失傷害罪，祇以加害人之有過失為致傷害之一原因為已足，不因被害人亦有
      過失而影響於犯罪之成立，但得審酌各方過失程度，為量刑輕重之標準（院字
      第六三一解釋參照），故本件自訴人雖亦急於在燈號變換之際通過該路口，而
      違反汽車行駛時，駕駛人應注意車前狀況，並隨時採取必要之安全措施之規定
      ，而與有過失，但此仍不能解免被告應負之過失責任。又自訴人係因本件車禍
      而受傷，已如前述，其與被告之過失行為間有相當因果關係。從而，本件事證
      明確，被告犯行洵堪認定。
（五）至自訴人雖舉被告因手持雨傘而單手騎乘上開機車，而有以危險方式駕車之過
      失等語，惟查，機器腳踏車不得在道路上蛇行，或僅以後輪著地或以其他危險
      方式駕車，道路交通安全規則第九十九條第二項前段固定有明文。然查上揭條
      文之立法意旨主要係規範「飆車族」玩命式之危險駕駛，嚴重妨害交通及大眾
      行車安全之違規行為而言，業經嘉義市警察局九十一年十一月十四日嘉市警交
      字第○九一○○四九三二五號函函釋在卷，是本件被告雖手持雨傘而單手騎乘
      上開機車，惟如逕認即係上開道路交通安全規則第九十九條第二項前段所謂之
      「危險方式駕車」，似嫌速斷，是本院遍觀全院卷證資料，並無被告有類似「
      飆車族」玩命式之危險駕駛，而嚴重妨害交通及大眾行車安全違規行為之事實
      ，是自訴人上開所認，容有誤會，併此敘明。
二、核被告丁○○所為，係犯刑法第二百八十四條第一項前段之過失傷害罪。被告肇
事後，在未經有偵查權之機關或公務員發覺為犯嫌前，向到醫院處理事故之警員
    甲○○自首而接受裁判，業據證人甲○○於本院審理時結證無訛（參本院卷九十
    二年二月十日審判筆錄），核與自首要件相符，應依刑法第六十二條前段規定減
    輕其刑。爰審酌被告無不良前科，素行尚佳，有有臺灣嘉義地方法院檢察署刑案
    資料查註紀錄表、臺灣高等法院被告全國前案紀錄表各一份在卷可查，及其對於
    本件車禍所生之危害、過失程度，迄未與自訴人達成和解，以及其犯後未坦承全
    部之過失犯行等一切情狀，量處如主文所示之刑，並諭知易科罰金之標準，以資
    儆懲。
三、至移送併辦部分，因與前揭論罪科刑部分為同一事實，本院自得併予審理，併此
    敘明。
據上論斷，應依刑事訴訟法第三百四十三條，刑法第二百八十四條第一項前段、第六
十二條前段、第四十一條第一項前段，罰金罰鍰提高標準條例第一條前段、第二條，
判決如主文。
中      華      民      國    九十二    年      二      月    二十四    日
                                臺灣嘉義地方法院刑事第一庭
                                        法  官  黃  仁  勇
右正本證明與原本無異。
如不服本判決，應於判決送達後十日內向本院提出上訴狀( 應附繕本 )。
中      華      民      國    九十二    年      二      月    二十四    日
                                        書記官  呂  權  芳
附錄本判決論罪科刑法條：
第二百八十四條第一項前段：
因過失傷害人者，處六月以下有期徒刑、拘役或五百元以下罰金。


司法院資訊處製作；財團法人民間司法改革基金會備份。
